【裁判字號】    91,易,2785
【裁判日期】    920120
【裁判案由】    毒品危害防制條例
【裁判全文】
臺灣高雄地方法院刑事判決                        九十一年度易字第二七八五號
    公  訴  人  臺灣高雄地方法院檢察署檢察官
    被      告  甲○○  男  二.
右列被告因違反毒品危害防制條例案件，經檢察官提起公訴（九十一年度毒偵字第三
○二三號），本院判決如左：
    主  文
甲○○無罪。
    理  由
一、公訴意旨係以：被告甲○○於民國九十一年五月二十七日二十三時五十分許，非
    法持有第二級毒品安非他命（實際毛重○‧五七公克、淨重○‧三二公克），為
    警在高雄市○○區○○路與元帝路口查獲，並在其所出示之香煙盒內查獲前開毒
    品，因認被告甲○○涉有毒品危害防制條例第十一條第二項持有第二級毒品罪嫌
    等語。
二、按犯罪事實應依證據認定之，無證據不得推定其犯罪事實；又不能證明被告犯罪
    ，應諭知無罪之判決。刑事訴訟法第一百五十四條及第三百零一條分別定有明文
    。又按刑事訴訟法上所謂認定犯罪事實之證據，係指足以認定被告確有犯罪行為
    之積極證據而言，如未能發現相當證據或證據不足以證明，自不能以推測或擬制
    之方法，以為裁判基礎，最高法院二十九年上字第三一０五號及四十年台上字第
    八十六號分別著有判例；而認定不利於被告之事實，須依積極證據，苟積極證據
    不足為不利被告之認定時，即應為有利於被告之認定，更不必有何有利之證據，
    亦有最高法院三十年上字第八一六號判例可資參照。若證據資料在經驗科學上或
    論理法則上尚有對被告較為有利之存疑，而無從依其他客觀方法排除此項合理之
    可疑，即不得以此資料作為斷罪之基礎，且刑事訴訟制度受「倘有懷疑，則從被
    告之利益為解釋」、「被告應被推定為無罪」之原則所支配，故得為訴訟上之證
    明者，無論為直接或間接證據，須客觀上於一般人均不致有所懷疑而達於確信之
    程度者，始可據為有罪之認定，倘其證明尚未達於「確信」之程度，而有合理可
    疑存在時，即難據以為被告不利認定，換言之，在法律判斷上，即不能為被告有
    罪之認定。
三、公訴人認被告涉有右揭犯行，無非以被告曾於警訊時供陳不諱，且扣案毒品經警
    員以毒品檢驗包檢驗呈第二級毒品安非他命之反應為其所憑之依據。訊據被告甲
    ○○則堅決否認前揭犯行，辯稱：當天係案外人乙○○騎機車搭載伊途經上開路
    口為警攔檢，查獲之毒品安非他命係在乙○○之機車置物箱內取出，且放置安非
    他命之香煙盒亦非伊所有，故伊未持有第二級毒品安非他命等語。經查：
    （一）被告雖於警訊供陳：「查獲之安非他命是乙○○所有‧‧‧但是我於今日
          （二十七）二十二時許向乙○○要來吸食，他就先在他家樓下拿給我，我
          吸食了一次後就放置在我的香煙盒內置於他的機車置物箱內準備要跟黃晉
          宏回我家吸食‧‧‧」等語（詳警卷第一頁背面）。然被告除否認前開記
          載外，且警方於查獲後並在翌日即九十一年五月二十八日二時至三時許（
          詳製作警訊筆錄之時間）採集被告之尿液，嗣經送驗結果，卻未檢驗出安
          非他命之陽性反應，此有高雄市政府衛生局煙毒尿液檢驗成績書在卷可稽
          （本院卷第一七頁），是被告於上開筆錄所載之時地施用第二級毒品安非
          他命之情事，尚乏實證，由此觀之，被告否認上開筆錄之記載，尚非不可
          信。故前揭筆錄之記載是否可據為認定被告持有第二級毒品安非他命之依
          據，不無可疑。
    （二）另乙○○雖亦於警訊供稱：「警方查獲之安非他命是我本人所有，本來是
          我自己要施用的，但是甲○○於今日（二十七）說要向我要來吸食，我就
          在被警方查獲前沒多久在我家樓下先拿給他，他就放置在他的香煙盒內後
          置於我的機車置物箱內準備要和他回他家吸食‧‧‧」等語屬實（見警卷
          第三頁背面）。惟乙○○先於本院證述：「‧‧‧安非他命是放在我的機
          車內前置物箱，安非他命是用香煙盒子包住，香煙盒是甲○○的，安非他
          命是阿偉帶過來，阿偉走了之後是要留給甲○○的‧‧‧」等語（本院卷
          第三六頁），除就安非命為何人所有之陳述與警訊時不符外，亦未提及被
          告向其索取安非他命之事實，嗣就放置安非他命之香煙盒部分又改稱：香
          煙盒是伊的等語確實（本院卷第五七頁）。是亦難據其證述而認為被告有
          公訴人所舉之犯行。
三、綜上所述，扣案之毒品安非他命既係在乙○○之機車置物箱內查獲，且放置安非
    他命之香煙盒亦無法認定屬被告所有，尚難僅據被告於警訊時之自白及同時被查
    獲之乙○○之供述，逕認被告持有第二級毒品安非他命之犯行。此外，復查無其
    他積極證據足資審認被告有公訴人所指之犯行，揆諸前揭法條、判例意旨及說明
    ，自應為被告無罪之諭知。至於扣案之安非他一包（毛重○‧五七公克、淨重○
    ‧三二公克），雖經鑑定確有第二級毒品甲基安非他命之成分，有內政部警政署
    刑事警察局鑑驗通知書一紙附卷可證（本院卷第三四頁），惟被告既經諭知無罪
    判決，本院無從為沒收之宣告，應由檢察官另行聲請沒收，併此敘明。
四、據上論斷，應依刑事訴訟法第三百零一條第一項，判決如主文。
本案經檢察官周天畏到庭執行職務。
中      華      民      國      九十二      年     一    月    二十    日
                                  臺灣高雄地方法院刑事第二庭
                                      法  官    吳為平
右正本證明與原本無異。
如不服本判決，應於判決送達後十日內，向本院提出上訴狀。
                                      書記官    曾秀鳳
中      華      民      國      九十二      年     一    月    二十一  日


司法院資訊處製作；財團法人民間司法改革基金會備份。
